臺灣臺東地方法院民事裁定
                                    110年度消債清字第3號
聲  請  人  凌宏毅    法務部矯正署泰源技能訓練所執行中
代  理  人  蔡敬文律師（法律扶助律師）
上列聲請人因消費者債務清理事件聲請清算，本院裁定如下：
    主  文
聲請人凌宏毅自中華民國一一○年五月七日下午二時起開始清算
程序。
命司法事務官進行本件清算程序。
    理  由
一、按債務人不能清償債務或有不能清償之虞者，得依本條例所
    定更生或清算程序，清理其債務；法院開始清算程序之裁定
    ，應載明其年、月、日、時，並即時發生效力；法院裁定開
    始更生或清算程序後，得命司法事務官進行更生或清算程序
    ；必要時，得選任律師、會計師或其他適當之自然人或法人
    一人為監督人或管理人，消費者債務清理條例（下稱消債條
    例）第3條、第83條第1項、第16條第1項定有明文。
二、聲請意旨略以：聲請人之債權人除新北市泰山區農會（此部
    分係有不動產擔保之債權）外，尚有裕融企業股份有限公司
    （下稱裕融公司，此部分係無擔保之債權），合計債務總額
    高達新臺幣（下同）3,950,362元。然聲請人自民國105年6
    月28日起入監服刑，目前尚有殘刑22年左右，平均每月僅有
    400元以下之勞作金收入，此外無其他收入，日常生活費用
    均靠親人每月支援約3,000元，名下亦無財產，每月可處分
    所得約3,400元，每月生活費金額亦為3,400元，且裕融公司
    現對聲請人強制執行中，故聲請人顯有不能清償債務之情事
    ，爰依法聲請清算等語。
三、經查：
（一）聲請人主張其有不能清償債務之情事，前向本院聲請消費
      者債務清理之調解不成立等情，業據其提出財產及收入狀
      況說明書、債權人清冊、債務人清冊、全國財產稅總歸戶
      財產查詢清單、107年度、108年度綜合所得稅各類所得資
      料清單、財團法人金融聯合徵信中心當事人綜合信用報告
      暨債務清理條例前置協商專用債權人清冊、本院108年8月
      9日東院義司執天字第9999號執行命令、法務部○○○○○○○泰
      源技能訓練所勞作金分戶卡附卷足參，堪認屬實。查本件
      聲請人於聲請清算前1日回溯5年內未從事營業活動，是聲
      請人所為本件清算聲請可否准許，應審究其現況是否確實
      具有不能清償債務或有不能清償之虞之情事而定。
（二）查聲請人主張目前在監執行，尚有殘刑約22年，平均每月
      僅有400元以下之勞作金收入，家人支援生活費每月約3,0
      00元，可處分所得每月約3,400元乙情，業據其提出聲請
      人自109年1月2日起至110年3月2日止之法務部矯正署泰源
      技能訓練所保管金分戶卡（見院卷第37至46頁）為證，經
      審酌其上記載之保管金收支情形，其於109年8月10日、9
      月8日、10月21日、11月4日、12月21日分別受領郵政匯票
      3,000元、3,000元、3,000元、8,000元、3,000元，共計2
      3,000元；至聲請人之勞作金自108年1月30日起至110年3
      月29日止，收入共計14,918元，亦有法務部矯正署泰源技
      能訓練所110年4月22日泰訓所總字第11000064220號函暨
      勞作金分戶卡資料可證，核與聲請人前揭主張每月收入約
      3,400元等語大致相符，應可採信。又依聲請人上開提出
      之保險金分戶卡，其保管金係用以扣除醫療費、購物、購
      書、購買營養保健品等必要生活所需，自109年1月2日起
      至110年3月2日止支出合計70,905元，平均每月支出金額
      已逾前開每月收入金額，且本院審酌聲請人目前在監執行
      ，依法務部矯正署107年6月4日法矯署勤字第10705003180
      號函示（見院卷第33頁），受刑人每月在監基本生活必需
      金額為3,000元，爰以3,000元作為聲請人之每月必要支出
      費用。至於無擔保債務部分之債權人裕融公司陳報至110
      年1月28日止之債權額為652,446元，有陳報狀1紙（見院
      卷第32頁）可查；有擔保債務部分，依財團法人金融聯合
      徵信中心當事人綜合信用報告顯示，則高達367萬餘元。
  (三)綜上，本件聲請人在監執行，縱有家人資助，其每月收入
      僅為3,400元，扣除其每月必要支出費用3,000 元，已所
      剩無幾。是以本院審酌聲請人現在及出獄後之年齡（55年
      出生、入監日105年6月、殘刑約22年11月）、財產（110
      年3月2日保管金餘額6,018元、110年3月29日勞作金餘額5
      ,898元）、勞力、信用及生活費用支出等狀況，堪信聲請
      人已不能負擔上開債務。從而，聲請人所為本件聲請，核
      符消債條例第3條所定之要件。
四、綜上所述，本件聲請人為一般消費者，未從事營業活動。而
    其有不能清償債務之虞之情事，亦未經法院裁定開始更生程
    序或許可和解或宣告破產。此外，復查無聲請人有消債條例
    第6條第3項、第8條或第82條第2項所定應駁回清算聲請之事
    由存在，是本件清算之聲請，即屬有據，應予准許。爰裁定
    開始清算程序，並依法命司法事務官進行本件清算程序。
五、依消債條例第11條第1項、第83條第1項、第16條第1項前段
    規定，裁定如主文。
中　　華　　民　　國　　110 　年　　5 　　月　　7 　　日
                  民事第一庭  法  官  王麗芳
以上正本係照原本作成。
本裁定不得抗告。
中　　華　　民　　國　　110 　年　　5 　　月　　7 　　日
                              書記官  張耕華